臺北高等行政法院判決
　　　　　　　　　　　　　　　　　　 95年度訴字第02301號
　　　　　　　　　　　　　　　.
原　　　告　尚立國際股份有限公司
代　表　人　甲○○（董事長）
訴訟代理人　崔君瑋律師
　　　　　　練家雄律師
被　　　告　經濟部智慧財產局
代　表　人　蔡練生（局長）
訴訟代理人　丁○○
　　　　　　戊○○
參　加　人　日商‧吉田股份有限公司
代　表　人　乙○○○
訴訟代理人　丙○○律師
　　　　　　黃闡億律師
上列當事人間因商標註冊事件，原告不服經濟部中華民國95年05
月05日經訴字第09506167570號訴願決定，提起行政訴訟，並經
本院裁定命參加人獨立參加本件被告之訴訟。本院判決如下：
　　主  文
原告之訴駁回。
訴訟費用由原告負擔。
　　事  實
一、事實概要：原告之前手陳慧敏於民國（以下同）93年04月12
    日以「PORTER INTERNATIONAL」商標，指定使用於商標法施
    行細則第13條所定商品及服務分類表第18類之「手提箱袋、
    ...、書包」等商品，向被告申請註冊，旋將商標申請權讓
    與原告。經被告審查，認本件商標圖樣上之外文「PORTER I
    NTERNATIONAL」，與據以核駁之參加人使用於「背包、皮包
    、手提袋」等商品之「PORTER」、「PORTER及人形圖」、「
    YOSHIDA & COMPANY PORTER TOKYO JAPAN及圖」、「PORTER
    DASH！」等著名商標構成近似，有致相關公眾混淆誤認之虞
    ，應不准註冊，乃以94年11月22日商標核駁第289279號審定
    書為核駁之處分。原告不服，提起訴願，經訴願決定駁回，
    原告猶未甘服，遂向本院提起行政訴訟。本院因認本件訴訟
    之結果，參加人之權利或法律上利益將受損害，乃依行政訴
    訟法第42條第1項、第3項規定，依職權裁定命參加人獨立參
    加本件被告之訴訟。
二、兩造聲明：
　(一)原告聲明：
  1.原處分及訴願決定均撤銷。
  2.被告應為准予本件商標註冊之處分。
  3.訴訟費用由被告負擔。
　(二)被告聲明：
  1.駁回原告之訴。
  2.訴訟費用由原告負擔。
三、兩造之主張：
甲、原告主張：
  (一)按商標圖樣「相同或近似於他人著名之商標或標章，有致相
    關公眾混淆誤認之虞，或有減損著名商標或標章之識別性或
    信譽者」，不得申請註冊，固為商標法第23條第1項條第12
    款之規定。惟其構成要件，除他人之商標在我國為著名商標
    外，尚須申請註冊之商標有致公眾混淆誤認之虞，始足當之
    。所稱「著名之商標或標章」，係指有客觀證據足以認定該
    商標或標章已廣為相關事業或消費者所普遍認知者而言，而
    所謂著名雖不以在我國註冊為必要，然終究須在我國境內達
    到著名之程度始可。而所謂「有致相關公眾混淆誤認之虞」
    係指商標所表彰之商品構成與著名商標產生聯想，致使相關
    公眾誤認該二商標為同一來源或誤認二商標之使用人間存在
    關係企業、授權關係、加盟關係或其他類似關係而言。
  (二)被告所引據之參加人據以核駁商標，並非我國著名商標：
  1.原處分及訴願決定所採信之主要資料，乃據以核駁商標「於
    外國」使用之情形，無法證明據以核駁商標於我國之著名程
    度：
    (1)按「商標法為國內法，應以維護本國之市場秩序為其主要
      功能，...我國商標法所要保護者當然僅限於我國國內之
      公共利益，國外之著名商標必須在我國已達到著名之程度
      ，對我國公共利益造成影響，商標法才有保護該外國著名
      商標之必要性。」為最高行政法院92年判字第562號判決
      所載。
    (2)查被告引據參加人之「PORTER」、「PORTER及人形圖」、
      「YOSHIDA & COMPANY PORTER TOKYO JAPAN及圖」、「PO
      RTER DASH!」及人形圖等商標核駁本件商標，而訴願決定
      所採認：「參加人早於西元1977年起即陸續於日本申准註
      冊，為促銷據以核駁商標之商品，除於報章雜誌廣泛持續
      廣告外，復於日本各大百貨公司、商圈設有據點販售，並
      已開設數家直營店，且透過代理商銷售據以核駁商標商品
      至香港地區販售，經長期廣泛宣傳促銷，西元2001年之銷
      售金額已逾日幣1百億元，銷售數量逾170萬件，並於網路
      上經國內網友踴躍討論，則據以核駁商標所表彰之信譽於
      本件商標93年04月12日申請註冊前，應已為背包、手提袋
      等商品相關事業或消費者所普遍認知而達著名商標之程度
      。」亦均屬於據以核駁商標於國外之使用情形，而與據以
      核駁商標於國內是否著名無關，其與前揭最高行政法院判
      決意旨不符，而有適用法律及認定事實之違誤。
    (3)按「本法所稱之著名，指有客觀證據足以認定已廣為相關
      事業或消費者所普遍認知者。」商標法施行細則第16條定
      有明文。查原處分及訴願決定用以認定事實之資料，均出
      自參加人於他案檢送之公司簡介、商品型錄、於日本之販
      售據點表、西元1995年至2001年於日本及香港銷售量統計
      表等資料，均屬參加人自行製作之內部文書，不具公信力
      ，而非前開條文所要求之「客觀證據」。尤以西元1995年
      至2001年於日本及香港之銷售量統計表部分，參加人並未
      檢附相關銷售憑證，亦無會計師簽證之財務報告，實無從
      採憑，更何況參加人亦於同一時期銷售其他品牌商品，並
      非僅銷售據以核駁商標商品而已，亦無從探知參加人就據
      以核駁商標商品之銷售量若干。是原處分及訴願決定並未
      依據客觀證據，驟為認定據以核駁商標為「著名商標」，
      實與法不合。
  2.本件並無客觀證據足資證明據以核駁商標「於我國」已達著
    名商標之程度：
    (1)按「我國與美國及日本之民間文化及貿易交流固屬頻繁，
      但對美式與日式文化並非全盤吸收，仍有取捨，因此並非
      美日風行之產品在我國一定風行，尤以衣飾、配件等類產
      品，除特別之流行風潮或極為突出之產品話題外，鮮少能
      在未實際廣泛促銷之情況下，單以口碑流傳之方式即獲致
      遍及全台之高知名度。又我國青少年間雖有『哈日風』及
      『哈美風』之次文化，但並非遍及各個階層，且現代傳媒
      訊息傳播速度固然快捷，然在傳媒眾多、資訊爆炸之現況
      ，能在眾多資訊中，予社會大眾深刻而持久之印象或話題
      或廣告者，並不多見，除非業主能夠投入鉅額成本，以長
      期持續之方式，在主要媒體大量播放及刊登，方有使外國
      知名商標亦成為國內著名商標之可能。」「我國旅遊於美
      加、日本雖屬頻繁，但與全部人口比，仍屬少數，於外國
      僅作短暫停留之遊客，更難就國外之著名商標一一知悉，
      ...除非業主投入鉅額成本，以長期持續之方式，在主要
      媒體均大量播放及刊登，方有使外國知名商標成為國內著
      名商標之功能。」分別為最高行政法院92年判字第562、8
      39號判決所載。
    (2)依前揭最高行政法院92年判字第562、839號判決所載，據
      以核駁之外國商標欲成為我國著名商標，該商標權人實應
      具備在我國建立著名程度之具體行為，例如，該商標權人
      是否投入鉅額成本?是否以長期持續之方式，在國內主要
      媒體大量播放及刊登其外國知名商標?斷不能空言文化交
      流頻繁、在外國風行、口碑流傳、青少年間之哈日風潮，
      或旅遊頻繁為由，無證據推定該商標係屬「著名」。是知
      ，原處分及訴願決定以我國與日本、香港之地理位置相近
      ，經貿旅遊往來密切，哈日風潮盛行等情，即推論據以核
      駁商標為我國著名商標，全無積極證據可資佐證，猶嫌率
      斷。且訴願決定驟指「前揭最高行政法院92年判字第562
      、839號判決與本件案情不同，尚難比附援引執為本件應
      為相同認定之論據」，殊不知前開判決意旨在於強調外國
      知名商標如欲成為國內著名商標，必經商標權人投入鉅額
      成本，以長期持續之方式，在國內主要媒體大量播放及刊
      登宣傳資料，始足當之；否則，單憑文化交流、資訊傳播
      等因素，尚不足以認定外國知名商標直接在國內可達到「
      著名」之程度。此一判決意旨乃認定「著名商標」之一般
      原則，不因個案事實之不同，而有無法適用之疑慮。
    (3)查參加人雖在「non-no」、「men's non-no」、「MORE」
      、「POPEYE」、「Men's Club」、「Smart」、「Very」
      、「Spring」、「Olive」等日文雜誌上亦有刊登據以核
      駁商標之相關資料，然被告及訴願機關均未查證前開日文
      雜誌刊登有據以核駁商標資料之特定期別是否曾在台灣販
      售?販售數量若干?何以證明透過前開日文雜誌之宣傳廣告
      ，據以核駁商標在吾國境內已建立普遍之通路並擁有廣大
      之讀者群?且前開資料均為日文雜誌資料，國人受限於語
      言能力之不同，閱讀外文雜誌之習慣不若中文雜誌普遍，
      且日文雜誌在我國一般的銷售數量甚少，則前開日文雜誌
      絕非我國國內之主要媒體，故原處分及訴願決定所舉前開
      日文雜誌資料顯不足以證明據以核駁商標在我國已達「著
      名」之程度。
    (4)再就原處分及訴願決定所引據網友討論之網頁觀之，僅以
      數十人在網路上討論同一個商標，即認定該商標在我國已
      為著名商標，亦嫌荒謬率斷。
  (三)本件商標與據以核駁商標無任何構成元素相同，不構成近似
    ：
  1.按「商標近似之意義係指二商標予人之整體印象有其相近之
    處，若其標示在相同或類似的商品/服務上時，具有普通知
    識經驗之消費者，於購買時施以普通之注意，可能會有所混
    淆而誤認二商品/服務來自同一來源或誤認不同來源之間有
    所關聯。」「商標給予商品/服務之消費者的印象，可以就
    商標整體的外觀、觀念或讀音等來觀察，因此判斷商標近似
    ，亦得就此三者來觀察是否已達到可能混淆的近似程度。」
    為被告公布「混淆誤認之虞審查基準」第5.2.1點規定。
  2.查訴願決定僅以「INTERNATIONAL」一字乃極為習見之外文
    ，而認定本件商標應以「PORTER」一字為主要識別部分，驟
    然認定本件商標與據以核駁商標為近似，而整體觀察本件商
    標之外觀、觀念及讀音，並與據以核駁商標比對分析，則有
    恣意割裂本件商標，而違反上述整體觀察原則之嫌。
  3.查本件商標為「PORTER INTERNATIONAL」文字商標，雖有「
    PORTER」字樣，惟該「PORTER」英文圖樣乃原告於我國合法
    註冊，指定使用於第18類商品之商標（註冊號數730178），
    則原告沿用其合法註冊之商標，並附加其他「INTERNATION
    AL」而提起本件商標註冊申請，自應受我國商標法之保護，
    而獲准註冊；又本件商標另佐以「INTERNATIONAL」文字，
    其具有遍佈全球、跨國際之大格局意涵，整體觀之顯與據以
    核駁商標中之構成元素及觀念不同。
  4.在我國核准註冊商標當中，商標圖樣中包含有「PORTER」文
    字佐以其他圖文之商標總計有96筆，足證「PORTER」僅為單
    純之英文文字，若加上其他文字及客觀上大量使用資料，仍
    得建立識別性，足以與他人商標做區別。被告僅憑二者均有
    相同之外文字，即認本件商標與據以核駁商標構成近似，否
    准本件商標註冊，顯有不當，應予撤銷。
  (四)原告已在國內大量使用「PORTER」系列商標，已建立消費者
    之廣泛認識，而參加人未曾在我國以行銷之目的使用據以核
    駁商標，二商標無導致公眾混淆誤認之虞：
  1.按商標法第23條第1項第12款之適用，尤須本件商標與據以
    核駁之外國商標間，有導致相關公眾混淆誤認之虞始可。依
    前揭審查基準揭示意旨，審查二商標是否構成混淆誤認之虞
    ，除判斷二商標是否近似暨其近似之程度外，尤應綜合參酌
    包括商標識別性之強弱、商品是否類似及類似程度、當事人
    多角化經營之情形、實際混淆誤認之情事、相關消費者對各
    商標熟悉之程度、本件商標申請人是否善意等其他因素，依
    個案案情為獨立判斷。
  2.查參加人並未在我國銷售標示有據以核駁商標之相關商品，
    復未曾以行銷之目的使用據以核駁商標圖樣或類似圖樣（原
    處分書第2頁第20行以下亦肯認之），相關業者或消費者根
    本無法透過據以核駁商標圖樣建立起對參加人商品或服務之
    普遍認識。衡酌本件商標僅常見之「PORTER」文字同於據以
    核駁商標，及該外國商標所有人實際上未在我國使用情形，
    二商標間顯然無構成混淆誤認之可能，不該當商標法第23條
    第1項第12款成立之要件。
  3.多年來在我國境內廣泛使用「PORTER」系列商標，從事商品
    行銷販賣，戮力經營本件商標者，概為原告；反觀參加人於
    設立前期即無致力於日本國以外市場之經營，而參加人在與
    祥記實業股份有限公司（即原告所擁有相關「PORTER」系列
    商標權之前手，下稱祥記公司）簽署協議書，同意祥記公司
    在日本國以外之地區註冊「PORTER」等系列商標之後，更未
    曾以參加人之名義在我國積極宣傳本件據以核駁之商標，則
    消費者在國內各大百貨公司、媒體雜誌廣告上所接觸見聞「
    PORTER」系列商標商品及訊息，均為原告及相關商標權之前
    手祥記公司所為，而與參加人或本件據以核駁之外國商標無
    關。今「PORTER」系列商標既已為原告所繼受，並大量廣告
    使用，早已建立消費者廣泛認識，可清楚區辨本件商標為國
    內商標，絕無造成混淆誤認之可能，茲有「PORTER」系列商
    標使用資料可以參酌。
  4.另於證據引用方面，原處分及訴願決定僅以原告所提關於「
    PORTER」系列商標之使用資料，部分晚於本件商標申請註冊
    日，及未佐以發行量多寡及區域是否廣泛等相關資訊，即排
    除該使用資料之證明力，則顯有引用證據矛盾及違反平等原
    則之違失。蓋原告所提之使用資料縱使部分晚於本件商標申
    請註冊日，仍不失為證明原告在我國使用「PORTER」系列商
    標已建立消費者廣泛認識之有力證據，因而本件商標並無導
    致相關消費者混淆誤認之虞，則被告應無否准本件商標註冊
    之必要；且原處分及訴願決定於審認據以核駁商標之著名程
    度時，未詳查該些雜誌發行地區及數量，僅憑參加人於他案
    當中提出之日文雜誌資料，即審定該些資料足以證明據以核
    駁商標為我國著名商標；反觀對於原告所提之使用資料，卻
    以「其發行量多寡及區域是否廣泛，均乏證可酌，自不得執
    為本件商標之申請註冊無使相關公眾產生混淆誤認之虞之論
    據...」，則原處分及訴願決定立場嚴重偏頗，顯難維持。
  5.原告謹再提呈本件商標申請註冊日前，國內主流雜誌對於原
    告「PORTER INTERNATIONAL」商標之相關報導共23筆，懇請
    鈞院明鑒。
  (五)綜上論述，據以核駁商標非我國著名商標，且系爭商標與據
    以核駁商標並非近似，應無導致相關公眾混淆誤認之虞，則
    本件系爭商標並未構成商標法第23條第1項第12款規定之要
    件，應准予註冊，訴願決定及原處分均有違法，狀請鈞院鑒
    核，賜判如原告訴之聲明，俾符法制，而維權益。
乙、被告主張：
  (一)按商標「相同或近似於他人著名之商標或標章，有致相關公
    眾混淆誤認之虞，或有減損著名商標或標章之識別性或信譽
    之虞者」，不得註冊，但「得該商標或標章之所有人同意申
    請註冊者」，不在此限，為商標法第23條第1項第12款所明
    定。所稱「著名之商標或標章」，係指有客觀證據足以認定
    該商標或標章已廣為相關事業或消費者所普遍認知者；而「
    有致相關公眾混淆誤認之虞」，係指商標或標章所表彰之商
    品或服務會與著名商標權人間產生聯想，有造成所申請註冊
    之商品或服務係由著名商標權人所參與、授權或贊助之印象
    ，而使相關公眾對其所表彰之商品來源或產製主體發生混淆
    誤認之虞者而言。又商標近似及據駁商標著名二項要素，為
    前揭法條規定必須具備之要件，其他參酌要素則視個案中是
    否存在而為斟酌，合先敘明。
  (二)本案存在之相關因素之審酌：
  1.商標是否近似暨其近似之程度：
    (1)商標近似係指二商標予人之整體印象有其相近之處，若其
      標示在相同或類似的商品/服務上時，以具有普通知識經
      驗之消費者，於購買時施以普通之注意，可能會有所混淆
      而誤認二商品/服務來自同一來源或誤認不同來源之間有
      所關聯（被告審查基準5.2.1參照）。而商標近似之判斷
      得就二商標外觀、觀念及讀音為觀察。
    (2)本件原告申請註冊之「PORTER INTERNATIONAL」商標圖樣
      上之外文「PORTER INTERNATIONAL」，與參加人之「PORT
      ER」、「PORTER及人形圖」、「YOSHIDA & COMPANY PORT
      ER TOKYO JAPAN及圖」、「PORTER DASH！」等商標圖樣
      相較，本件商標外文僅多「INTERNATIONAL」一字，而該
      字多為商標使用人常附加於商標上以標榜國際化之文字，
      並非商標圖樣上予人分辨他我商品來源之焦點，是本件商
      標應係以「PORTER」一字為主要識別部份，則與上述據以
      核駁商標均有相同之外文「PORTER」，予人印象自極具關
      聯性，以具有普通知識經驗之消費者，於購買時施以普通
      之注意，可能會有所混淆而誤認二者來自同一來源或雖不
      相同但有關聯之來源，應屬近似之商標。
  2.據以核駁商標是否為著名之商標或標章：
    查據以核駁商標係參加人首先使用於「背包、皮包、手提袋
    」等商品之商標，早於西元1981年起即陸續於日本申准註冊
    ，為促銷據以核駁商標之商品，除於報章雜誌廣泛持續廣告
    外，復於日本各大百貨公司、商圈設有據點販售，並已開設
    數家直營店，且透過代理商銷售據以核駁商標商品至香港地
    區販售，並長期廣泛宣傳促銷，西元2001年之銷售金額已逾
    1百億日幣，銷售數量逾170萬件。至商標權人雖無直接進口
    據以核駁商標商品至我國銷售，然衡諸我國與港、日經貿旅
    遊往來密切，據以核駁商標商品長期以來經日本流行雜誌大
    幅報導，而該等雜誌大部分在我國亦有販售，且於日本、香
    港地區因大量銷售而享有極高知名度，並於網路上經國內網
    友踴躍討論等情，復參酌據以核駁商標權人於另案審定第00
    00000、0000000、0000000、0000000號等商標異議案中所檢
    送之公司簡介、商品型錄、於日本之販售據點表、西元1995
    年至2001年於日本及香港之銷售量統計表、在我國亦有販售
    之「non-no」、「men's non-no」、「MORE」、「POPEYE」
    、「Men's club」、「Smart」、「Very」、「Spring」、
    「Olive」等日文雜誌上刊登據以核駁商標之相關資料、據
    以核駁商標商品經網友討論之網頁資料、日文雜誌廣告及報
    導等附卷可稽之證據資料影本觀之，足堪認定據以核駁商標
    所表彰之信譽於本件商標93年04月12日申請註冊前，應已為
    背包、手提袋等商品相關事業或消費者所普遍認知而達著名
    商標之程度（經濟部經訴字第9306215920、0000000000、00
    00000000、0000000000號訴願決定書及大院第000000000、0
    00000000、000000000、0000000 00號判決參照）。
  3.是本件原告於其後始以相近似之本件「PORTER INTERNATION
    AL」商標，指定使用於「手提箱袋、背包、旅行袋、旅行箱
    、書包」等同一或類似商品申請註冊，客觀上自有使消費者
    對其所表彰之商品來源或產銷主體產生混淆誤認之虞，自有
    首揭法條規定之適用。
  (三)至原告訴稱「依最高法院92年判字第562、839號判決意旨，
    本件據以核駁商標於他案檢送之證據資料等尚不足遽認為我
    國著名商標、本件商標與據以核駁商標並不構成近似並無有
    致公眾混淆誤認之虞、及本件證據採認違反平等原則」，核
    不足採憑，說明如下：
  1.查本件據以核駁商標業經他案認定為著名商標，並經大院93
    年度訴字第04010號判決指出，著名商標之認定，不須以一
    般消費者所普遍認知為要件，如已為相關事業或消費者所普
    遍認知者，即應認定為著名之商標。且著名商標之認定，應
    就個案情況衡酌各相關證據並考量各案相關因素以為斷，所
    稱最高法院92年判字第562、839號判決內容與本件案情不同
    ，自難比附援引執為相同認定之論據。況本件據以核駁商標
    於日文雜誌、香港雜誌及在台灣發行之日文雜誌上刊載之「
    PORTER」商品之系列相關廣告及報導，業於該案異議程序時
    提出附卷，且查據以核駁商標所表彰之商品，其主要訴求對
    象即相關消費者本係年輕消費族群，而此一族群由於兩國地
    理位置接近、人民膚色身材相仿及國人易於收視日本電視節
    目等緣故，留意日本流行資訊者不在少數，是縱使相關業者
    或消費者閱覽日文雜誌，可能受限於文字之隔閡及數量之因
    素，然而依雜誌本係重圖片而輕文字之特性，加以上述大量
    廣告及報導後，採認據以核駁商標已達於廣為相關事業或消
    費者所普遍認知之程度，即無不合。
  2.再查本件商標與據以核駁商標構成近似而有混淆誤認之虞，
    已如前述，而由原告於所舉「商標圖樣中包含有PORTER文字
    佐以其他圖文」之96筆商標觀之，僅29筆商標圖樣中含PORT
    ER一字且註冊有效者，其中註冊於同一或類似商品大多為同
    一商標權人，縱非同一人註冊者如註冊第679884、787909、
    789289、827026、0000000、0000000號等商標，亦可見各該
    商標圖樣上之外文並非僅以「PORTER」一字為主要辨識部份
    ，與本件案情不同，尚非屬構成近似之商標，所述自不足採
    。
  3.末查原告復檢具原證6之多紙刊登於雜誌之廣告及報導影本
    ，固可佐證其於本件商標申請註冊前已有使用「PORTER」系
    列商標之事實，惟上述資料所使用商標大多為字體碩大之「
    PORTER」下搭配字體極小之「INTERNATIONAL」，或字體碩
    大之「PORTER」中置人形圖搭配字體極小之「Porter Inter
    national」，或單獨「PORTER」一字，與本件商標不同，反
    觀據以核駁商標業經他案認定為著名商標，並檢附如前所述
    證據資料，二者所檢附證據既非同一，不同之案情自有不同
    之認定，原告自不得相提並論，難謂有違平等原則之情事。
  (四)據上論結，本件原告申請註冊之「PORTER INTERNATIONAL」
    商標有首揭法條規定不得註冊情形之適用，且訴訟理由皆不
    得執為本件商標應准註冊之有利論據，是被告依法核駁其註
    冊之申請，並無不合，謹檢卷答辯，敬請核判。
丙、參加人主張：
  (一)原處分及訴願決定認系爭商標違反商標法第23條第1項第12
    款規定，並無違誤：
  1.兩造商標構成近似：
    (1)按商標近似係指二商標予人之整體印象有其相近之處，若
      其標示在相同或類似的商品/服務上時，以具有普通知識
      經驗之消費者，於購買時施以普通之注意，可能會有所混
      淆而誤認二商品/服務來自同一來源或誤認不同來源之間
      有所關聯。商標近似之判斷得就二商標外觀、觀念及讀音
      為觀察（前揭審查基準5.2.1、5.2.5點參照）。
    (2)查系爭商標上之外文「PORTER INTERNATIONAL」與參加人
      之「PORTER」、「PORTER及人形圖」、「YOSHIDA & COMP
      ANY PORTER TOKYO JAPAN及圖」、「PORTER DASH!」等商
      標圖樣上之外文相較，二者均有相同之外文「PORTER」，
      予人印象極相彷彿，以具有普通知識經驗之消費者，於購
      買時施以普通之注意，極可能會有所混淆而誤認兩造商標
      商品來自同一來源或雖不相同但有關聯之來源，兩造商標
      應屬構成近似之商標。
  2.據以核駁商標為著名商標：
    (1)按「曾具體舉證並經認定為著名商標或標章，得不要求商
      標或標章所有人提出相同證據證明之。但因個案審查需要
      ，仍得要求其檢送相關證據證明之。」為被告著名商標或
      標章認定要點第11點所載。查據以核駁商標已經鈞院93年
      訴字第1660、1877、1916、1917、1933、1934號等判決認
      定著名在案，被告援引上開判決及相關商標異議審定書、
      訴願決定，認定據以核駁諸商標為著名商標，符合上開規
      定，並無違誤。
    (2)查參加人早於西元1962年即首創「PORTER」商標，使用於
      「背包、皮包、手提袋」等商品上，並於西元1977年起陸
      續於日本申請註冊「PORTER」系列商標。為促銷據以核駁
      商標之商品，除於報章雜誌廣泛持續廣告外，復於日本各
      大百貨公司、商圈設有據點販售，並已開設數十家直營店
      ，且透過代理商銷售據以核駁商標商品至香港地區，並於
      香港地區長期廣泛宣傳促銷，自西元2000年起參加人公司
      之營業額已逾百億日幣，凡此有被告另案審定第0000000
      、0000000、0000000、0000000號等商標異議案中檢送之
      公司簡介、日本商標註冊資料、商品型錄、於日本之販售
      據點表、1995年至2001年於日本及香港之銷售量統計表、
      在臺灣亦有販售「Men's non-no」、「With」、「MORE」
      、「non-no」、「mini」、「Zipper 」、「COOL TRANS
      」、「Boon」、「spring」、「smart」等相關日文雜誌
      、據以核駁商標商品經網友討論之網頁資料、日文雜誌廣
      告及報導等證據資料影本附該等案卷可稽（鈞院93年訴字
      第1660、1877、1916、1917、1933、1934號等商標異議案
      亦附有據以核駁商標之使用資料）。臺灣與日本間雖隔海
      相鄰，但以現代交通工具往來，來回僅須數小時，且雙方
      無論商業貿易或觀光旅遊皆十分頻繁，航班密集，兩地的
      商品及流行資訊交流也極為快速與廣泛，臺灣的金石堂書
      店、何嘉仁書店、誠品書局等知名書局連鎖店，及遍佈於
      大街小巷的便利超商均有展示與販售日本發行介紹其流行
      服飾、起居擺設及休閒娛樂等情報的知名雜誌（關於此事
      實，為鈞院90年訴字第3766號判決所肯認），前揭刊登據
      以核駁商標商品相關廣告、報導之「Men's non-no」等日
      文雜誌於臺灣網路書店亦有販售，被告亦曾派員至金石堂
      書店、何嘉仁書店、誠品書局等知名書局連鎖店調查，發
      現長期以來報導據以核駁商標商品的日本流行雜誌大部分
      在該等連銷書店均有展示及販售（關於此事實，經被告於
      鈞院93年訴字1877號有關審定第00000000號「PORTER」商
      標異議事件中94年05月17日準備程序及其他相關案件中供
      述在案）。再參酌知名藝人木村拓哉、金城武於電視劇及
      電影中，拿著據以核駁商標商品，引起我國消費者之注意
      （詳參「PORTER哈日包燒上身」及「流行教主,非我莫屬!
      日本超人氣背包~PORTER」報導內容），自西元1988年12
      月起至2001年05月止參加人並曾授權祥記實業股份有限公
      司在臺灣行銷標示據以核駁商標之背包類商品，臺灣消費
      者所認識之據以核駁商標所表彰者乃參加人公司之信譽及
      產品品質，該祥記公司於臺灣使用據以核駁商標之效果，
      應歸於參加人。而且依吾人一般生活經驗，我國銷售背包
      、皮包、手提袋類相關業者及據以核駁商標商品主要訴求
      對象之年輕消費族群均普遍留意日本流行資訊，堪認據以
      核駁商標已廣為相關事業或消費者所普遍認知，符合前揭
      商標法第23條第1項第12款所謂之著名商標。
    (3)由原告於審定第00000000號「PORTER」商標等異議案中提
      出的雜誌廣告或報導內容中，如「Porter哈日包燒上身」
      、「SUBCULTURE SCREAM次文化尖叫」、「流行教主，非
      我莫屬！日本超人氣背包～PORTER」、「世紀之作 一針
      入魂 吉田包」及「日本街頭流行包包狂潮是從『PORTER
      』所開始」等文章，亦得以明瞭據以核駁商標商品受歡迎
      之程度；另標題為「最具大人氣品牌PORTER在台熱烈販售
      中」、「人氣PORTER背包，日本年輕流行文化的永恆教主
      」、「機能┼實用主義＝時尚的另一種可能性」等廣告內
      文亦說明PORTER系列品牌背包類商品受歡迎的情形；又由
      據以核駁商標商品在日本、香港雜誌上之廣告、報導及「
      SHOES&BAG有力企業名鑑」2001年版及2003年版、「吉田
      完全讀本」部分影本等證據資料，皆可證明據以核
      駁諸商標之著名性。原告於另案提出之2006年03月號「na
      na」雜誌廣告中亦記載：「日本人氣NO.1!超強收納功能&
      時尚新元素就是"Porter"。」又參加人發現原告於2004年
      08月號「mina」雜誌廣告及2004年11月22日網際網路上以
      「紅遍日本的Porter『吉田包』，概念店千呼萬喚終於現
      身台北東區，這個因日劇『戀愛世代』木村拓哉飾演的上
      班族吉田先生，而聲名大噪的休閒品牌」等語，宣傳PORT
      ER系列商品。
  3.系爭商標有致相關公眾混淆誤認之虞：
　　(1)衡諸據以核駁商標使用於「背包、手提袋」等商品已廣為
      相關事業及消費者所普遍認知而為著名商標，從而原告於
      其後始以相同之外文「PORTER」結合「INTERNATIONAL」
      ，作為系爭商標圖樣，指定使用於「手提箱袋、背包、旅
      行袋、旅行箱、書包、公事包」等商品申請註冊，與據以
      核駁商標知名之「背包、手提袋」等商品相同或類似，客
      觀上自有使消費者對其所表彰之商品來源或產銷主體與參
      加人產生混淆誤認之虞，系爭商標應有前揭法條規定之適
      用。
    (2)檢視前揭原告於審定第00000000號「PORTER」商標等異議
      案中提出的雜誌廣告或報導內容，及原告於2006年03月號
      「nana」雜誌廣告中之記載，發現其以「Porter哈日包燒
      上身」、「目前臺灣正式代理的Porter包，是所謂的『海
      外版』」、「世紀之作 一針入魂 吉田包」、「1962年於
      東京創立的PORTER，雖邁入第41個年頭，至今依然是新一
      代流行文化的重量級代表」等為訴求，促銷「PORTER」系
      列商標商品，顯然意圖使消費者認為「PORTER」系列商標
      所表彰之商品來源或產銷主體為參加人，非如原告所稱「
      以自己之名義行銷推廣『PORTER』系列商品」，其攀附參
      加人商譽之意圖明顯，有使消費者對系爭商標所表彰之商
      品來源或產銷主體與參加人產生混淆誤認之虞，足堪認定
      。
  (二)按「行政機關為處分或其他行政行為，應斟酌全部陳述與調
    查事實及證據之結果，依論理及經驗法則判斷事實之真偽，
    並將其決定及理由告知當事人。」為行政程序法第43條之規
    定，其立法理由：「考量行政著重專業、機動、效能等特質
    ，賦予行政機關自由心證應較法定證據為優。特明定行政機
    關經斟酌全般意見陳述內容及調查證據之結果，得依自由心
    證，判斷事實之真偽。」原告訴稱「參加人於他案檢送之公
    司簡介、商品型錄、於日本之販售據點表、西元1995年至20
    01年於日本及香港之銷售量統計表等資料，屬參加人公司自
    行製作之內部文書，不具公信力」，惟查參加人提呈之公司
    簡介、商品型錄、於日本販售之據點表、西元1995年至2001
    年於日本及香港之銷售量統計表等證據資料雖為參加人所自
    行製作，惟並非不得作為被告審查據以核駁商標是否著名時
    之證據；且將公司簡介及商品型錄內容與參加人另行提呈之
    香港、日本流行雜誌上大量廣告、報導等內容相互勾稽，足
    以判定其內容正確無誤；又參加人提呈之「SHOES&BAG有力
    企業名鑑」2001及2003年版，即記載參加人公司自西元2000
    年起銷售額已超過1百億元，且於高島屋、三越、丸井、大
    丸、西武、小田急、阪急、伊勢丹等百貨公司販售其商品，
    該證據資料亦足以證明參加人提出之日本販售據點表、西元
    1995年至2001年於日本及香港之銷售量統計表所載內容與事
    實相符。茲再檢附據以核駁商標商品銷售至香港之部分發票
    影本，用以證明參加人確實持續行銷據以核駁商標商品至香
    港地區。
  (三)按「商標圖樣近似性之審查，所須斟酌因素甚多，必須經由
    個案，透過二個商業主體在法律上之真實攻防，才能決定，
    因此必須採取『個案審查拘束原則』。」為鈞院89年訴字第
    2815號判決所載。原告訴稱「我國核准註冊商標當中，包含
    有『PORTER』文字佐以其他圖文之商標總計有96筆，足證『
    PORTER』僅為單純之英文文字，被告僅憑二者均有相同之外
    文字，即認兩造商標構成近似，顯有不當」，惟查原告援引
    之其他含有「PORTER」字樣之商標，除「PORTER」外文之外
    ，另有其他文字或圖形，且指定使用商品或服務與系爭商標
    指定商品不盡相同，該等商標與系爭商標並不相同，依商標
    個案審查拘束原則，尚難執為本案得為有利原告之論據。
  (四)按「前項第12款、第14款至第16款及第18款規定之情形，以
    申請時為準。」為商標法第23條第2項之規定。是以，判斷
    是否符合商標法第23條第1項第12款所規定之不得註冊事由
    ，應以系爭商標申請註冊時為事實判斷基準時點。原告訴稱
    「原告所提之使用資料縱使部分晚於系爭商標申請註冊日，
    仍不失為證明原告在我國使用『PORTER』系列商標已建立消
    費者廣泛認識之有力證據，因而系爭商標並無導致相關消費
    者混淆誤認之虞」，惟原處分認為：「...（原告）所附雜
    誌廣告大多晚於本件商標申請註冊日之後，其中僅2004年02
    月刊登於『lover情人』之影本1紙稍早於1、2個月，惟其發
    行量多寡及區域是否廣泛，均乏證可酌，自不得執為本件商
    標之申請註冊無使消費者產生混淆誤認之虞之論據。」符合
    商標法第23條第2項有關事實判斷基準時點之規定，並無違
    誤。原告上開主張並不可採。
  (五)綜上所述，系爭商標確有違反商標法第23條第1項第12款之
    規定，原處分及訴願決定並無違法或不當，懇請鈞院鑒核，
    依法駁回原告之訴。
　　理  由
一、按商標「相同或近似於他人著名商標或標章，有致相關公眾
    混淆誤認之虞，或有減損著名商標或標章之識別性或信譽之
    虞者」，不得註冊，為商標法第23條第1項第12款所規定。
    而本法所稱之著名，指有客觀證據足以認定已廣為相關事業
    或消費者所普遍認知者而言，復為同法施行細則第16條所明
    定。又所謂「有致相關公眾混淆誤認之虞者」，係指商標或
    標章有使商品相關消費者對其所表彰之商品來源或產製主體
    發生混淆誤認之虞而言。
二、本件係原告之前手陳慧敏於93年04月12日以「PORTER INTER
    NATIONAL」商標，指定使用於商標法施行細則第13條所定商
    品及服務分類表第18類之「手提箱袋、... 、書包」等商品
    ，向被告申請註冊，旋將商標申請權讓與原告。經被告審查
    ，認本件商標圖樣上之外文「PORTER I NTERNATIONAL 」，
    與據以核駁之參加人使用於「背包、皮包、手提袋」等商品
    之「PORTER」、「PORTER及人形圖」、「YOSHIDA &COMPANY
    PORTER TOKYO JAPAN及圖」、「PORTER DASH ！」等著名商
    標構成近似，有致相關公眾混淆誤認之虞，應不准註冊，乃
    以94年11月22日商標核駁第289279號審定書為核駁之處分。
    原告則不服，為如事實欄所載之主張。是本件應審究者，厥
    為系爭商標是否有商標法第23條第1 項第12款所規定，不得
    申請註冊之情形，亦即：(1)系爭商標與據以核駁商標是否構
    成近似，是否有致公眾混淆誤認之虞？(2)據以核駁商標於系
    爭商標申請註冊前是否為著名之商標？
三、本院判斷如下：
  (一)本件原告申請註冊之「PORTER INTERNATIONAL」商標圖樣，
    係單純之外文「PORTER INTERNATIONAL」，與參加人之「PO
    RTER」、「PORTER及人形圖」、「YOSHIDA & COMPANY PORT
    ER TOKYO JAPAN及圖」、「PORTER DASH ！」等商標圖樣相
    較，二者均有相同之外文「PORTER」，雖本件商標另有外文
    「INTERNATIONAL」一字，惟該字乃極為習見之外文，業者常
    以之附加於廠商名稱或商標上以標榜其為國際化之企業，其
    識別性較為薄弱，是本件商標圖樣應係以「PORTER」一字為
    主要識別部分，其與上述據以核駁商標既均有相同之外文「
    PORTER」，且列在較引人注意之字首，予消費者寓目印象相
    當明顯，以具有普通知識經驗之消費者，於購買時施以普通
    之注意，異時異地隔離觀察，應屬構成近似之商標。
  (二)本件原告於其後始以「PORTER INTERNATIONAL」商標，指定
    使用於「手提箱袋、背包、旅行袋、旅行箱、書包、公事包
    、購物袋、化妝箱袋、鑰匙包、錢包、皮夾、皮革及人造皮
    、皮工具袋、傘、手杖、包裝用皮袋、包裝用皮索、嬰兒揹
    袋」等商品；與諸據以核駁商標使用於「背包、皮包、手提
    袋」等商品相同或類似，客觀上自有使消費者對其所表彰之
    商品來源或產銷主體產生混淆誤認之虞。
  (三)查據以核駁之「PORTER」等商標，係參加人首先使用於「背
    包、皮包、手提袋」等商品之商標，早於西元1977年起即陸
    續於日本申准註冊，為促銷據以核駁商標之商品，除於報章
    雜誌廣泛持續廣告外，復於日本各大百貨公司、商圈設有據
    點販售，並已開設數家直營店，且透過代理商銷售據以核駁
    商標商品至香港地區販售，經長期廣泛宣傳促銷，西元2001
    年之銷售金額已逾日幣1 百億元，銷售數量逾170 萬件，並
    於網路上經國內網友踴躍討論，凡此有據以核駁商標權人於
    審定第0000000 、0000000 、0000000 、0000000 號等商標
    異議案中所檢送之公司簡介、商品型錄、於日本之販售據點
    表、西元1995年至2001年於日本及香港之銷售量統計表、在
    我國亦有販售之「non-no」、「men's non-no」、「MORE」
    、「POPE YE 」、「Men'sclub 」、「Smart 」、「Very」
    、「Spring」、「Olive 」等日文雜誌上刊登據以核駁商標
    之相關資料、據以核駁商標商品經網友討論之網頁資料、日
    文雜誌廣告及報導等證據資料影本附各異議案卷可稽；再者
    ，揆諸由原告於審定第00000000號「PORTER」商標等異議案
    中提出的雜誌廣告或報導內容中，如「Porter哈日包燒上身
    」、「SUBCULTURE SCREAM次文化尖叫」、「流行教主，非
    我莫屬！日本超人氣背包～PORTER」、「世紀之作一針入魂
    吉田包」及「日本街頭流行包包狂潮是從『PORTER』所開始
    」等文章，亦得以明瞭據以核駁商標商品受歡迎之程度；另
    標題為「最具大人氣品牌PORTER在台熱烈販售中」、「人氣
    PORTER背包，日本年輕流行文化的永恆教主」、「機能┼實
    用主義＝時尚的另一種可能性」等廣告內文亦說明PORTER系
    列品牌背包類商品受歡迎的情形；又由據以核駁商標商品在
    日本、香港雜誌上之廣告、報導及「SHOES&BAG 有力企業名
    鑑」2001年版及2003年版、「吉田完全讀本」等雜誌
    上刊載之「PORTER」商品之系列相關廣告及報導；其所表彰
    之商品，其主要訴求對象即相關消費者乃係年輕消費族群，
    而此一族群由於兩國地理位置接近、身材相仿及國人易於收
    視日本電視節目等由，留意日本流行資訊者不在少數，本於
    雜誌重圖片而輕文字之特性，加以上述大量廣告及報導後，
    足認核駁商標已達於廣為相關事業或消費者所普遍認知之程
    度；且據以核駁商標業經本院93年訴字第1660、1916、1917
    、1933、1934號等判決認定著名在案；是原告主張據以核駁
    商標非我國著名商標，自不足採。
  (四)至原告主張自77年起參加人曾授權祥記實業股份有限公司（
    下稱祥記公司）在臺灣行銷標示據以核駁商標之背包類商品
    ，臺灣消費者所認識之據以核駁商標所表彰者非屬參加人公
    司之信譽及產品品質乙節。惟查，參加人授權祥記公司行銷
    之商品者，乃係表彰據以核駁商標之商品，而非表彰原告自
    己之商標，此由上開原告所為之廣告其商標均屬有關「PORT
    ER」商標，而非系爭申請註冊之「PORTER INTERNATION AL
    」商標圖樣自明；是原告上開主張，容有誤解，亦難可信。
四、綜上所述，系爭商標之申請註冊，有審定時商標法第23條第
    1 項第12款規定不得申請註冊之情形；原告所訴，核不足採
    。從而，被告所為系爭商標應不予註冊之處分，洵無違誤，
    訴願決定予以維持，亦無不合。原告仍執前詞，訴請撤銷原
    處分及訴願決定，並請求被告應為准予本件商標註冊之處分
    ，為無理由，應予駁回。
五、本件事證己明，兩造其餘攻擊防禦方法，於本件判決結果不
    生影響，故不予逐一論述，附此敘明。
據上論結，本件原告之訴為無理由，爰依行政訴訟法第98條第3
項前段，判決如主文。
中　　華　　民　　國　　96　　年　　4　　月　　12　　日
                       第七庭審判長法  官　李得灶
                                   法  官  林育如
                                   法  官  黃秋鴻
上為正本係照原本作成。
如不服本判決，應於送達後20日內，向本院提出上訴狀並表明上
訴理由，如於本判決宣示後送達前提起上訴者，應於判決送達後
20日內補提上訴理由書（須按他造人數附繕本）。
中　　華　　民　　國　　96　　年　　4　　月　　12　　日
 　　  　　　　　　　 　　  　     書記官  蘇婉婷
